【裁判字號】    99,易緝,122
【裁判日期】    990705
【裁判案由】    台灣地區與大陸地區人民關係條例
【裁判全文】
臺灣臺北地方法院刑事判決             99年度易緝字第122號
公  訴  人  臺灣臺北地方法院檢察署檢察官
被      告  甲○○
上列被告因違反臺灣地區與大陸地區人民關係條例案件，經檢察
官提起公訴（92年度偵字第10368號），本院判決如下：
    主  文
本件免訴。
    理  由
一、公訴意旨略以：楊治忠係喬頓克特國際顧問有限公司（下稱
    喬頓公司，設於臺北市○○○路○段148號9樓之1，業於民國
    92年1 月辦理停業）及中國通國際事業有限公司（下稱中國
    通公司，設於臺北市○○路161號17樓之1）實際負責人，曾
    因詐欺案經臺灣臺中地方法院以90年度自字第728 號判處有
    期徒刑6月確定，並於92年4 月3日易科罰金執行完畢；林孟
    樺係喬頓公司臺北總公司及中國通公司之人事及財務主管，
    負責上開2公司之人事及財務管理業務；高美玲前係喬頓公
    司臺北總公司資深經理，主管該公司顧問諮詢之業務；劉艾
    倫前係喬頓公司臺北總公司顧問，主管該公司顧問諮詢之業
    務；張瑗前係喬頓公司臺中辦事處（臺中市○○路○段696號
    14樓之1）負責人；被告甲○○前係喬頓公司臺南辦事處（
    臺南市○○○路132 號）負責人。渠等均知臺灣地區人民未
    經許可不得為大陸地區之教育機構在臺灣地區從事居間介紹
    之行為，竟共同基於居間介紹之犯意聯絡，由楊治忠以喬頓
    公司及中國通公司之名義，先在91年1月8日聯合報、經濟日
    報、中華時報及91年8 月臺灣醫界月刊等媒體刊登廣告，以
    達宣傳目的，楊治忠、張瑗、被告甲○○復分別於不詳時間
    ，陸續在喬頓公司臺北總公司、臺中辦事處與臺南辦事處等
    處，向不特定大眾舉辦說明會，講述大陸地區學校之概況，
    保證經由喬頓公司之仲介，可讓臺灣地區學生順利赴大陸就
    學，入學方式之途徑，可由喬頓公司為臺灣學生辦理取得第
    三國護照，以外僑學生或以港澳僑生資格申請學校，另置有
    「考不上臺大，何不上北大、清華、復旦？」之簡介說明，
    供不特定民眾索閱。其中楊治忠向詹瑰娟等人提供仲介服務
    ，協助臺灣地區學生江旻曄等人取得第三國國籍，以華僑身
    分即外籍生條件申請入學，詹瑰娟則依楊治忠指示，將新臺
    幣（下同）70萬元匯入華僑銀行中正分行「王婕雲」（帳號
    ：00000000000000號）帳戶，使江旻曄順利至北京大學醫學
    系就讀；高美玲向袁維熥、廖清水等人提供仲介服務，指示
    袁維熥、廖清水等人先將仲介等相關費用匯入前開「王婕雲
    」帳戶後，協助臺灣學生袁晟辰、陳潤台及蕭清水之女兒取
    得第三國國籍，以華僑身分即外籍生條件申請入學，使臺灣
    學生袁晟辰、陳潤台及蕭清水之女兒赴陸就學；劉艾倫則以
    喬頓公司顧問之名義，連續向楊黃華鈴、林秀鳳等人提供仲
    介服務，指示楊黃華鈴等人將仲介費用匯入前開「王婕雲」
    帳戶後，協助臺灣地區學生楊育儒、陳澤宇、翁文彥等人先
    取得賽拉里昂（即獅子山共和國）國籍，使楊育儒、陳澤宇
    、翁文彥等人以外籍生身分申請入學，取得北京大學醫學系
    及上海交通大學商學院入學資格；張瑗、被告甲○○亦利用
    渠等分別為臺中辦事處及臺南辦事處負責人之名義，以前開
    方式各自仲介臺灣地區學生孫珮紋、邱于芳、李易津等人以
    及楊承勛前往大陸地區北京大學及復旦大學等院校就讀，均
    收取60萬元至120萬元不等之費用；楊治忠復於91年9月間，
    以中國通公司名義，向宋台生提供仲介服務，協助臺灣地區
    學生宋啟楊、宋啟維、宋啟蓁及張元琦前往大陸地區就學，
    向宋台生收取仲介費用，嗣經調查局於92年3月6日持搜索票
    前往中國通公司搜索，並扣得聯合報91年1月8日第20版廣告
    影本等證物，而查悉上情，因認被告涉犯修正前臺灣地區與
    大陸地區人民關係條例第23條、第82條等規定等語。
二、按案件時效已完成者，應諭知免訴之判決，且此判決得不經
    言詞辯論為之，刑事訴訟法第302條第2 款、第307條分別定
    有明文。次按，行為後法律有變更者，適用行為時之法律，
    但行為後之法律有利於行為人者，適用最有利於行為人之法
    律，為95年7月1日修正施行之刑法第2條第1項所明定。查前
    開修正後刑法第80條第1 項有關追訴權時效期間之規定，與
    修正前刑法第80條第1 項規定不同，修正後刑法所定時效期
    間較長，表示行為人被追訴之期限較久，自屬對行為人不利
    ，比較新舊法結果，自以修正前刑法第80條第1 項規定較有
    利於行為人。故本件關於追效權時效，自應適用修正前刑法
    第80條第1 項之規定。而關於追訴權時效之停止進行、期間
    計算，亦應一體適用修正前刑法第83條之規定。
三、經查，本件被告甲○○涉犯修正前臺灣地區與大陸地區人民
    關係條例第23條、第82條之罪，業經臺灣臺北地方法院檢察
    署檢察官於92年4月21日開始偵查，於93年1月15日提起公訴
    ，93年2月9日繫屬本院，嗣因被告逃匿，經本院於93年6月4
    日發布通緝，致審判之程序不能開始，有本院93年6月4日發
    布之北院錦刑酉緝字第366號通緝書1紙在卷可稽，並經本院
    核閱93年度易字第169 號卷宗屬實。又被告所涉犯之修正前
    臺灣地區與大陸地區人民關係條例第23條、第82條之罪，該
    罪之最重本刑為有期徒刑3年，依上述修正前刑法第80條第1
    項第1款規定，追訴權時效為5年；再依修正前刑法第83條第
    1項、第3項規定，並參照司法院29年院字第1963號解釋，本
    件追訴權之時效期間應加計因通緝而停止之1年3月期間，共
    計為6年3月。是本件追訴權時效自被告犯罪行為終了之日即
    92年3月6日起算為6年3月，惟檢察官自開始偵查至本院發布
    通緝，依司法院大法官會議釋字第138 號解釋，此時追訴權
    時效既無不行使之情形，並無時效進行問題，自應加計此部
    分期間（計1年1月14日），再扣除該案自起訴至繫屬本院期
    間（計26日），是本件之追訴權時效業已於99年6 月24日完
    成，揆諸前揭說明，爰不經言詞辯論，逕為被告免訴判決之
    諭知。
四、據上論斷，應依刑事訴訟法第302條第2 款、第307條，判決
    如主文。
中    華    民    國    99    年    7     月    5     日
                  刑事第十三庭  法  官  陳君鳳
以上正本證明與原本無異。
如不服本判決應於收受送達後10日內向本院提出上訴書狀，並應
敘述具體理由；其未敘述上訴理由者，應於上訴期間屆滿後20日
內向本院補提理由書（均須按他造當事人之人數附繕）「切勿逕
送上級法院」。
                                書記官  楊湘雯
中    華    民    國    99    年    7     月    6     日

司法院資訊處製作；財團法人民間司法改革基金會備份。
